【裁判字號】    90,訴,1394
【裁判日期】    900823
【裁判案由】    偽造文書
【裁判全文】
臺灣臺中地方法院刑事判決                          九十年度訴字第一三九四號
    公  訴  人  臺灣臺中地方法院檢察署檢察官
    被      告  甲○○
右被告因偽造文書案件，經檢察官提起公訴 (八十九年度偵字第二０一０六號），本
院判決如左：
      主  文
甲○○連續行使偽造私文書，足以生損害於他人，處有期徒刑壹年。如附表二所示消
費行為上簽帳單 (含複寫部分）上偽造之署押，均沒收。
    事  實
一、甲○○與乙○○原係夫妻，二人於民國 (下同）八十六年間離婚，惟甲○○於離
    婚後，仍經常至乙○○位於臺中市○○區○○路二段一三七號十一樓之七之住處
    居住，嗣乙○○於八十九年五月至七月期間，暫離上址住處至嘉義市工作，由甲
    ○○代收如附表一所示之郵件，連同乙○○原置於上址住處之富邦商業銀行卡號
    0000000000000000號信用卡，均由甲○○保管，因甲○○之前即經常使用乙○○
    之信用卡，故甲○○亦在如附表編號所示之信用卡背面持卡人欄代書「ＣＨＡＮ
    」之署押。惟甲○○之前使用乙○○之信用卡，均係徵得乙○○之同意後為之，
    然甲○○於如附表二、三所示第一次消費日、交易日前，卻不徵詢乙○○之意見
    ，基於意圖為自己不法所有之概括犯意，於如附表二、三所示之日期，持其保管
    之如附表二、三所示信用卡，連續先後多次，分別至如附表二所示各特約商店，
    在信用卡簽帳單之私文書上，偽造如附表二所示之署押，並複寫在信用卡簽帳單
    第一聯以外之各聯，持以交付特約商店人員以簽帳消費 (其消費日期、消費金額
    、特約商店名稱等均詳如附表二所示），使各該特約商店陷於錯誤將消費標的給
    付與甲○○，並由各該發卡銀行為甲○○墊付如附表二所示之各筆消費金額；又
    甲○○復仍基於如上相同之詐欺取財概括犯意，於如附表三所示之日期，至如附
    表三所示之銀行所設置自動提款機，連續先後多次，持上開信用卡置入自動提款
    機內操作，輸入上開發卡銀行所給與乙○○之密碼，偽以上開信用卡之合法使用
    人身分之不正方法預借現金 (其預借日期、預借金額、銀行名稱等均詳如附表三
    所示），使如附表三所示發卡銀行陷於錯誤而指示各該自動提款機付款與甲○○
    ，足以使如附表二、三所示發卡銀行受有信用卡消費借貸債權無法獲得滿足、乙
    ○○之財產上權利義務陷於不安狀態之損害。嗣經上開發卡銀行向乙○○催繳，
    乙○○始發覺上情而報警查獲。
二、案經被害人乙○○訴由台中市警察局第四分局報請臺灣臺中地方法院檢察署檢察
    官偵查起訴。
    理  由
一、訊據被告對於之前使用被害人乙○○之信用卡，均係徵得乙○○之同意後為，惟
    其持用信用卡所為如附表二、三所示之交易，係未經被害人乙○○同意即為之右
    揭事實供承不諱，核與被害人乙○○指訴信用卡失竊及被盜刷消費、預借現金之
    情節相符，並有交易明細表影本、信用卡簽帳單影本附卷可稽。被告偽造信用卡
    簽帳單持以行使，信用卡之原持有人在程序上受有遭發卡銀行追索消費債務之風
    險，其財產上之權利義務於不安狀態，而發卡銀行在實體法上則受有無法向原持
    卡人求償消費債務之損害，自足以生損害於信用卡之原持卡人及發卡銀行。右揭
    犯行，事證明確，洵堪認定。
二、被告偽造簽帳單後，至如附表二所示特約商店消費，核係犯刑法第二百十六條、
    第二百十條之行使偽造私文書罪、刑法第三百三十九條第一項之詐欺取財罪，其
  偽造署押之行為係偽造私文書之階段行為，而偽造私文書之低度行為，復為行使
    偽造私文書之高度行為所吸收，均不另論罪。又被告持上開信用卡操作自動提款
    機，使發卡銀行陷於錯誤，以為被告係信用卡之登記持卡人，指示如附表三所示
    自動提款設備預借現金與被告，核係犯刑法第三百三十九條之二第一項之利用自
    動付款設備詐取財罪。其先後多次詐欺取財 (含詐取消費標的物、利用自動付款
    設備詐取現金）犯行、行使偽造私文書犯行，各時間密接且犯罪構成要件相同，
    顯各係基於概括犯意所為，均為連續犯，應分別依刑法第五十六條之規定，就詐
    欺取財犯行論以刑法第三百三十九條第一項之詐欺取財罪一罪，及就行使偽造私
    文書犯行論以刑法第二百十六條、第二百十條之行使偽造私文書罪一罪，並各依
    法加重其刑。其所犯上開行使偽造私文書罪、詐欺取財罪間，有方法結果之牽連
    關係，應依刑法第五十五條規定，從一重之刑法第二百十六條、第二百十條之行
    使偽造私文書罪處斷。查被告有工作能力，竟不思上進，冒用信用卡消費，資以
    滿足物慾，嚴重影響交易秩序及發卡銀行之債權，使被害人乙○○陷於財產上權
    利義務嚴重不安狀態，爰審酌上情及其犯後態度等一切情狀，量處如主文所示之
    刑，以示懲儆。
三、公訴意旨另略以：被告另於八十九年五月至七月期間，趁詹女遠離台中工作不在
    住處之際，竟基於意圖為自己不法所有之概括犯意，自八十九年五月二十四日起
    至同年七月十二日止，連續向詹女住處大廈管理員何正輝佯稱其為詹女之夫，要
    領取詹女之掛號郵件，致何正輝陷於錯誤而同意其領取，甲○○並在先鋒大樓綜
    合管理顧問股份有限公司代收郵件記錄薄上連續偽簽「乙○○」之署押六次，詐
    領中國信託商業銀行、花旗銀行換發給詹女之信用卡二張及富邦商業銀行寄交詹
    女之信用卡預借現金密碼等物；又被告復意圖為自己不法所有，於八十九年六月
    三十日，在詹女住處竊取富邦銀行信用卡，因認被告涉有刑法第二百十六條、第
    二百十條之行使偽造私文書罪嫌、刑法第三百二十條第一項之竊盜罪嫌及刑法第
    三百三十九條第一項之詐欺取財罪嫌。按犯罪事實應依證據認定之，無證據不得
    推定其犯罪事實；又不能證明被告犯罪者，應諭知無罪之判決，刑事訴訟法第一
    百五十四條、第三百零一條第一項定有明文。復按認定不利於被告之事實，須依
    積極證據，苟積極證據不足為不利於被告事實之認定時，即應為有利於被告之認
    定，更不必有何有利之證據，最高法院三十年上字第八一六號判例意旨可資參照
    。經訊之被告堅決否認有竊盜及冒領郵件之情事，辯稱：其一向居住在上址住處
    ，且有持用被害人乙○○之信用卡及為其領取件等語。公訴意旨認被告涉有上開
    罪嫌，係以「右揭犯罪事實，業據被告坦承不諱，核與告訴人乙○○指訴情節相
    符，並經證人何正輝及警員陳寶慶證述綦詳，又有先鋒大樓綜合管理顧問股份有
    限公司代收郵件記錄薄一份可證」為其論據。經查被告雖與被害人乙○○於八十
    六年間離婚，惟被告與乙○○仍處於類似夫妻共同生活之同居關係，此由被害人
    乙○○於九十年七月二十六日在本院訊問時所證：「八十六年間離婚後，仍住在
    一起迄今，雙方沒有子女，當時搬進去的時候是新婚，後來離婚沒有告訴別人，
    住的地方管理費及水電費都是由我支付，被告與我離婚後雙方只是由夫妻轉變為
    同居關係，生活方式跟以前沒有什麼改變，我們會離婚是我家人不同意我們在一
    起．．．．」等語，及證人何正輝於九十年三月九日在檢察官訊問時亦證稱：「
    我於去年四月中看甲○○與告訴人一起進進出出，有說有笑，且大樓管理資料寫
    他們是夫妻．．．．」等語可證，被害人乙○○雖指稱於遭刷卡期間未與被告同
    居等語，惟被害人乙○○若不與被告維持同居關係，參以其在檢察官訊問時所陳
    ：「他有備份鎖匙及車庫遙控器，我有叫警察趕他走，他還是再回來。」等語，
    被害人乙○○自可更換鎖匙及車庫遙控器，並通知大樓管理員注意，何至於再讓
    被告進入上址？況據被害人乙○○在檢察官訊問時及在本院訊問時均陳稱目前與
    被告仍同居等語，是被告所辯其本即居住在乙○○上址住處，並未遷移等語，並
    非不可信，則被告為被害人乙○○代收郵件，難認有偽造文書及詐欺取財之故意
    。
    又被害人乙○○於九十年八月九日在本院審理時指稱：「他要使用我的卡時一般
    都會跟我講，而且以前他有我的附卡，帳單來了我都知道，後來因為被告刷的太
    離譜，所以才取消附卡，以前附卡是被告自己的名字。」等語，可見被害人乙○
    ○原即慮及被告有濫用信用卡之情形，惟其在此情況下，猶未自行保管富邦銀行
    信用卡，使在上址居住之被告得以取用，堪認被害人乙○○並未防範被告竊取該
    信用卡，由此情狀觀之，被害人乙○○容任被告保管該信用卡，並期待被告於使
    用前徵詢被害人乙○○之情形，亦難加以排除，被告所辯其未竊取信用卡等語，
    堪予置信。綜上所述，如公訴意旨所載之證據尚不足以證明被告有上開竊盜及行
    使偽造私文書犯行，此外，本院亦查無其他積極之證據，足資證明被告有如公訴
    意旨所指之此部分犯行，是公訴人所指被告涉有上開罪嫌，尚屬不能證明，此部
    分本應為無罪之諭知，惟依公訴意旨此部分與前揭有罪部分具有連續犯及牽連犯
    之裁判上之一罪之關係，故不另為無罪之諭知，附此說明。
三、如附表二所示信用卡簽帳單 (含複寫部分）上偽造之署押，應依刑法第二百十九
    條宣告沒收。
四、據上論斷，應依刑事訴訟法第二百九十九條第一項前段、刑法第五十六條、第二
    百十六條、第二百十條、第三百三十九條第一項、第五十五條、第二百十九條，
    罰金罰鍰提高標準條例第一條前段，判決如主文。
中      華      民      國      九十    年     八     月    二十三     日
                                臺灣臺中地方法院刑事第二庭
                                    法  官  羅  永  安
右正本證明與原本無異。
如不服本判決，應於送達後十日內向本院提出上訴狀（須附繕本），上訴於臺灣高等
法院臺中分院。
               書記官
中      華      民      國      九十    年     八     月    二十七     日
 附表一：
┌───┬──────┬────────────────────────┐
│ 編號 │收受日期    │郵件名稱                                        │
│      │            │                                                │
├───┼──────┼────────────────────────┤
│  一  │89.04.22至  │富邦商業銀行卡號0000000000000000號信用卡之預借現│
│      │89.04.25間  │金密瑪                                          │
├───┼──────┼────────────────────────┤
│  二  │89,05,26    │中國信託商業銀行卡號0000000000000000號信用卡    │
├───┼──────┼────────────────────────┤
│  三  │89,06,23    │花旗商業銀行卡號0000000000000000號信用卡        │
└───┴──────┴────────────────────────┘
 附表二之 ─以中國信託商業銀行卡號0000000000000000號信用卡消費部分：
┌───┬────┬─────┬────────────┬───────┐
│ 編號 │ 消費日 │消費金額  │特  約  商  店  名  稱  │偽造之署押    │
│      │        │新臺幣＼元│                        │              │
├───┼────┼─────┼────────────┼───────┤
│  一  │89,5,31 │470     元│真鍋珈啡青海店          │ＣＨＡＮ      │
│      │        │          │─臺中市                │(含複寫部分 ) │
├───┼────┼─────┼────────────┼───────┤
│  二  │89,06,04│16000   元│大西洋飲食店            │同  右        │
│      │        │          │─臺中市                │              │
├───┼────┼─────┼────────────┼───────┤
│  三  │89,06,06│7500    元│新海視聽歌唱中心        │同  右        │
│      │        │          │─臺中市                │              │
├───┼────┼─────┼────────────┼───────┤
│  四  │89,06,07│15000   元│龍華外燴餐飲店          │同  右        │
│      │        │          │─臺中市                │              │
├───┼────┼─────┼────────────┼───────┤
│  五  │89,06,08│616     元│迪司佳實業有限公司      │同  右        │
│      │        │          │─臺中市                │              │
├───┼────┼─────┼────────────┼───────┤
│  六  │89,06,12│1000    元│向上加油站股份有限公司  │同  右        │
│      │        │          │─臺中市○○路○段一八五│              │
│      │        │          │號                      │              │
├───┼────┼─────┼────────────┼───────┤
│  七  │89,06,16│1890    元│麗星旅館股份有限公司    │同  右        │
│      │        │          │                        │              │
├───┼────┼─────┼────────────┼───────┤
│  八  │89,06,26│1040    元│向上加油站股份有限公司  │同  右     │
│      │        │          │─臺中市○○路○段一八五│              │
│      │        │          │號                      │              │
├───┼────┼─────┼────────────┼───────┤
│  九  │89,06,26│33000   元│海龍飲食店              │同  右        │
│      │        │          │                        │              │
├───┼────┼─────┼────────────┼───────┤
│一０  │89,07,03│950     元│向上加油站股份有限公司  │同  右        │
│      │        │          │─臺中市○○路○段一八五│              │
│      │        │          │號                      │              │
└───┴────┴─────┴────────────┴───────┘
 附表二之 ─以花旗商業銀行卡號0000000000000000號信用卡消費部分：
┌───┬────┬─────┬────────────┬───────┐
│ 編號 │ 消費日 │消費金額  │特  約  商  店  名  稱  │偽造之署押    │
│      │        │新臺幣＼元│                        │              │
├───┼────┼─────┼────────────┼───────┤
│  一  │89,06,30│26000   元│北海外燴餐飲店─臺中市緌│ＣＨＡＮ      │
│      │        │          │遠路一段一號            │(含複寫部分 ) │
├───┼────┼─────┼────────────┼───────┤
│  二  │89,07,02│26500   元│北海外燴餐飲店─臺中市緌│同  右        │
│      │        │          │遠路一段一號            │              │
└───┴────┴─────┴────────────┴───────┘
 附表三之 ─以中國信託商業銀行卡號0000000000000000號信用卡預借現金部分 ：
┌───┬────┬─────┬────────────┬───────┐
│ 編號 │交易日  │預借金額  │自動提款機設置機構      │地點          │
│      │        │新臺幣＼元│                        │              │
├───┼────┼─────┼────────────┼───────┤
│    一│89,06,30│4000      │中國信託商業銀行中港分行│臺中市○○路一│
│      │        │          │                        │段四００號    │
└───┴────┴─────┴────────────┴───────┘
 附表三之 ─富邦商業銀行卡號0000000000000000號以號信用卡預借現金部分 ：
┌───┬────┬─────┬────────────┬───────┐
│ 編號 │交易日  │預借金額  │自動提款機設置機構      │地點          │
│      │        │新臺幣＼元│                        │              │
├───┼────┼─────┼────────────┼───────┤
│    一│89,06,30│20000     │中國信託商業銀行中港分行│臺中市○○路一│
│      │        │          │                        │段四００號    │
├───┼────┼─────┼────────────┼───────┤
│    二│  同右  │  同右    │  同右                  │  同右        │
└───┴────┴─────┴────────────┴───────┘
附錄本案論罪科刑實體法條文
刑法第二百十條
偽造、變造私文書，足以生損害於公眾或他人者，處五年以下有期徒刑。
刑法第二百十六條
行使第二百十條至第二百十五條之文書者，依偽造、變造文書或登載不實事項或使登
載不實事項之規定處斷。


司法院資訊處製作；財團法人民間司法改革基金會備份。
